【裁判字號】    98,易,1032
【裁判日期】    981230
【裁判案由】    毒品危害防制條例
【裁判全文】
臺灣高雄地方法院刑事判決              98年度易字第1032號
公  訴  人  臺灣高雄地方法院檢察署檢察官
被      告  甲○○
                    （現於臺灣高雄戒治所執行中）
上列被告因毒品危害防制條例案件，經檢察官提起公訴（98年度偵
字第16867號），本院判決如下：
    主  文
甲○○持有第一級毒品，處有期徒刑陸月，如易科罰金，以新臺
幣壹仟元折算壹日，扣案之海洛因陸包（驗後淨重共計零點壹玖
公克，空包裝總重壹點柒肆公克），均沒收銷燬之。
    事  實
一、甲○○明知海洛因係毒品危害防制條例第2 條第2 項第1 款
    所定第一級毒品，依法不得非法持有，竟基於持有第一級毒
    品海洛因之犯意，於民國98年3 月6 日下午3 時50分前不詳
    時間，在不詳地點，向年籍姓名不詳之人取得海洛因6 包（
    驗後淨重共計0.19公克）。嗣於98年3 月6 日下午3 時50分
    許，經員警持搜索票，至高雄市左營區○○○路556 號17樓
    之3 執行搜索時，因甲○○與乙○○前往上址尋人，於員警
    尚未發覺其持有毒品前，自動自其褲子左口袋內提出上開海
    洛因6 包，始悉上情。
二、案經高雄市政府警察局移請臺灣高雄地方法院檢察署檢察官
    偵查起訴。
    理  由
壹、證據能力部分：
一、按被告以外之人於審判外之言詞或書面陳述，除法律有規定
    者外，不得作為證據，刑事訴訟法第159 條第1 項固定有明
    文。惟按被告以外之人於審判中滯留國外或所在不明而無法
    傳喚或傳喚不到者，其於檢察事務官、司法警察官或司法警
    察調查中所為之陳述，經證明具有可信之特別情況，且為證
    明犯罪事實之存否所必要者，得為證據，刑事訴訟法第159
    條之3 第1 項第3 款定有明文。查證人乙○○於本案在警詢
    中之陳述，固屬傳聞證據，惟其於警詢時之陳述，係首次接
    受本件犯罪相關案情之詢問，距離案發較近，記憶較為清晰
    ，復經隔離，尚未聽聞被告關於本案之陳述，其陳述自較無
    機會受到不當之汙染，應認具有可信之特別情況，且為證明
    本件犯罪事實之存否所必要，又證人乙○○於本院審理中經
    合法傳喚、拘提未到，有送達證書3 紙、高雄縣政府警察局
    旗山分局98年11月26日高縣旗警拘字0980000255號函及報告
    書1 份在卷可參（見本院易字卷第19、43、65、57-60 頁）
    ，承前揭法條意旨，其於警詢之陳述自有證據能力。
二、又按當事人、代理人或辯護人於法院調查證據時，知有第
    159 條第1 項不得為證據之情形，而未於言詞辯論終結前聲
    明異議者，視為有前項之同意，同法第159 條之5 第2 項定
    有明文。是本判決下列所引用之證據，業經本院審理時予以
    提示並告以要旨，且各經檢察官及被告表示意見，當事人既
    未於言詞辯論終結前表示異議，依上開規定，已擬制同意其
    有證據能力，本院審酌該等傳聞證據作成時之狀況，並無違
    法或不當等不宜作為證據之情形，依前開說明，均得作為證
    據。
貳、實體部分：
一、訊據被告甲○○矢口否認有何持有第一級毒品之犯行，其先
    於偵查中辯稱：6 包海洛因是乙○○下車買吸食器時掉在車
    上，我撿起來後放入口袋內；復於審理中辯稱：這6 包海洛
    因是乙○○包在毛巾裡放在車上，不是我的，我不知道毛巾
    內有什麼東西云云。經查：
（一）98年3 月6 日下午3 時50分許，警方因涂湘鈴涉嫌毒品危
      害防制條例一案持搜索票前往高雄市○○○路556 號17
      樓之3 執行搜索時，因被告與乙○○嗣後進入該屋，經在
      場之警察命其不得動作，並問渠2 人有無違禁品時，由被
      告主動從褲子左口袋拿出6 小包白色粉末，並於警經其同
      意搜索後，自被告腋下所夾毛巾內，查扣得安非他命吸食
      器1 組與白色塊狀物品1 包（毛重20公克，淨重18.64 公
      克，此部分尚無證據證明被告知悉係海洛因而持有），該
      6 小包白色粉末及1 包白色塊狀物品經鑑定後，兩者均含
      海洛因成分等情，業經證人即警員丙○○於審理中證述在
      卷，並有搜索扣押筆錄、目錄表，扣押物品照片4 張、法
      務部調查局濫用藥品實驗室98年4 月13日調科字壹第
      00000000000 號鑑定書、自願性同意搜索筆錄在卷可稽，
      上情堪可認定。被告雖於審理中翻異前詞，辯稱：該6 小
      包海洛因不是自其口袋中提出，而是包在毛巾內云云，惟
      上情除經現場搜索警員丙○○於本院審理中證述甚明外（
      見本院易字卷第50-54 頁），復參諸被告警詢供稱：「我
      從我左口袋拿出6 小包毒品海洛因給警方，另警方還有查
      扣毛巾內安非他命吸食器1 組（未使用過）及1 包不明粉
      末、行動電話2 支...」、「（你從左口袋拿出6 小包海
      洛因是否為你所有？）是。」等語（見警卷第2-3 頁背面
      ），足見該6 小包海洛因係在被告褲子左口袋中，由被告
      所主動提出，其與毛巾內所包裹之塊狀海洛因1 大包，乃
      分別於不同處查獲一情，應堪認定；被告於警詢中，尚就
      該海洛因6 小包如何放入其口袋中一情另以：「...我身
      上6 小包海洛因是因為乙○○下車購買安非他命吸食器時
      遺落在我右手邊座椅上，於是我就拿起來放入我的左口袋
      內。」等語置辯，益見其於審理中翻異改稱：6 小包海洛
      因是放在毛巾裡，我不知道裡面有海洛因云云，乃為事後
      為卸責脫罪所捏造，不足採信。
（二）又上開扣案物品係為何人所有，業經證人乙○○於警詢、
      偵查中證稱：該1 大包海洛因是我的，6 小包海洛因是被
      告的，因為我當時在車上忙，才會將1 大包海洛因寄放於
      被告處等語（見警卷第5-7 頁、偵卷第6-8 頁），此核與
      被告於警詢中原供稱：1 大包海洛因是乙○○寄放在我這
      裡的，他那時要下車買安非他命吸食器，叫我這包東西先
      幫他拿一下，當時我並不知道這包東西是什麼，他拿給我
      的時候，是用一條毛巾包著，我從左口袋拿出的6 小包海
      洛因是我所有等語大致相符（見警卷第1-2 頁），亦與上
      開毒品分別查扣之處所相合。又衡以上開海洛因既均在被
      告持有狀態下查獲，該1 大包塊狀海洛因淨重達18.64 公
      克，該6 小包海洛因合計淨重僅0.19公克，證人乙○○若
      為脫免自身罪責，應無將微量海洛因推諉給被告，自己反
      承認大包之海洛因為其所有之理，堪認其應無誣陷被告之
      動機，其所述應為真實，堪予採信。
（三）另被告雖於警詢、偵查中辯稱：該6 小包海洛因是乙○○
      下車購買安非他命吸食器時掉在車內，我撿起來的云云，
      惟參以該6 小包海洛因係以夾鏈袋分別包裝，本無輕易掉
      落而未發現之可能；且海洛因係價昂稀少之物，被告前有
      施用海洛因前科，對此亦應知之甚詳，其於乙○○上車後
      ，豈有未馬上歸還，反將海洛因置放於自己口袋之理，此
      對照其辯稱在乙○○下車後，僅為了其遺落之毛巾，即追
      上17樓欲交還予伊一情，顯然相互矛盾，悖於常情，足見
      其所辯之詞，均屬飾卸之詞，要無可採。至於其於審理中
      翻異反覆之詞，益無可信，業如前述，上開扣案之6 小包
      海洛因係為被告所持有一事，足堪認定。
（四）綜上所述，本件事證明確，被告上開持有第一級毒品犯行
      ，堪以認定。
二、查海洛因係毒品危害防制條例第2 條第2 項第1 款所定之第
    一級毒品。核被告所為，係犯違反毒品危害防制條例第11條
    第1 項之持有第一級毒品罪。被告於有偵查權限之機關或公
    務員知悉其犯罪前，自動提出其持有之毒品，符合自首之要
    件，爰依刑法第62條前段之規定減輕其刑。爰審酌海洛因危
    害國民健康甚鉅，為毒品危害防制條例所明文禁止持有之物
    ，被告明知違法仍持有之，且犯後極盡飾詞矯飾之能事，難
    謂已有悔意等一切情狀，量處如主文所示之刑，並諭知如主
    文所示易科罰金之折算標準，以資懲儆。另查獲扣案之白色
    粉末6 包經送驗後，確均含海洛因之成分，業如前述，應依
    毒品危害防制條例第18條第1 項前段規定，均沒收銷燬之，
    另包裝毒品之袋子6 只，因其上所殘留之毒品，難以析離，
    且無析離之實益與必要，應視同毒品，均一併沒收銷燬之；
    至送驗耗損部分之毒品因已滅失，爰不另宣告沒收銷燬，附
    此敘明。
據上論斷，應依刑事訴訟法第299 條第1 項前段、毒品危害防制
條例第11條第1 項、第18條第1 項前段，刑法第11條、第62條前
段、第41條第1 項前段，判決如主文。
本案經檢察官陳麗琇到庭執行職務。
中    華    民    國    98    年    12    月    30    日
                  刑事第一庭   法  官 張琬如
以上正本證明與原本無異。
如不服本判決應於收受送達後10日內向本院提出上訴書狀，並應
敘述具體理由；如未敘述上訴理由者，應於上訴期間屆滿後20日
內向本院補提理由書（均須按他造當事人之人數附繕本）「切勿
逕送上級法院」。
中    華    民    國    98    年    12    月    30    日
                               書記官 劉甄庭
附錄法條：
毒品危害防制條例第11條第1項
持有第一級毒品者，處 3 年以下有期徒刑、拘役或新臺幣 5 萬
元以下罰金。


司法院資訊處製作；財團法人民間司法改革基金會備份。
